【裁判字號】    99,監宣,406
【裁判日期】    991221
【裁判案由】    聲請監護宣告等
【裁判全文】
臺灣高雄地方法院民事裁定             99年度監宣字第406號
聲   請   人  薛秋鳳
              薛王草雲
受監護宣告人  薛七
號上列聲請人聲請監護宣告等事件，本院裁定如下：
    主    文
宣告薛七（男，民國○○年○ 月○○日生，身分證統一編號：Ｚ00
0000000 號）為受監護宣告之人。
選定聲請人薛秋鳳（女，民國○○年○○月○ 日生，身分證統一編號
：Ｚ000000000號）為受監護宣告人薛七之監護人。
指定薛王草雲（女，民國○○年○ 月○○日生，身分證統一編號：Ｚ0
00000000號）為會同開具財產清冊之人。
聲請程序費用由受監護宣告人薛七負擔。
    理    由
一、聲請意旨略以：應受監護人薛七為聲請人薛秋鳳之父親、
    聲請人薛王草雲之丈夫。薛七於民國99年3 月23日在家浴
    室跌倒送急診後，致不能為意思表示或受意思表示，或不能
    辨識其意思表示之效果，有診斷證明書可證，為此，依民法
    第14條第1 項、民事訴訟法第597 條第1 項規定，准予對薛
    七為監護宣告，並選定聲請人薛秋鳳為薛七之監護人；
    指定聲請人薛王草雲為會同開具財產清冊之人等語。
二、按「對於因精神障礙或其他心智缺陷，致不能為意思表示或
    受意思表示，或不能辨識其意思表示之效果者，法院得因本
    人、配偶、四親等內之親屬、最近一年有同居事實之其他親
    屬、檢察官、主管機關或社會福利機構之聲請，為監護之宣
    告」，98年11月23日修正生效之民法第14條第1 項定有明文
    ；次按「法院為監護之宣告時，應依職權就配偶、四親等內
    之親屬、最近一年有同居事實之其他親屬、主管機關、社會
    福利機構或其他適當之人選定一人或數人為監護人，並同時
    指定會同開具財產清冊之人」，98年11月23日修正生效之民
    法第1111條第1 項亦有明文規定。
三、經查：
  (一)聲請人主張之上開事實，業據其提出診斷證明書、戶籍謄本
    、身心障礙手冊、身分證影本、財政部高雄市國稅局98年度
    綜合所得稅各類所得資料清單暨財產歸屬清單、同意書等件
    為證，並經本院於99年12月14日下午2 時30分，在長生養護
    中心（地址：高雄市○○區○○街33號）鑑定人謝佳峰醫師
    （現為心方診所精神科醫師）面前訊問薛七，法官當場點
    呼薛七姓名三次，薛七無反應。其有氣切，使用鼻胃管
    餵食，尿管排尿，雙手僵硬（直），雙腳攣縮，無法行動。
    鑑定人謝佳峰醫師亦認為：薛七於99年3 月23日因出血性
    中風（腦梗塞）於國軍802 醫院住院開刀，4 月13日轉聖功
    醫院，住院28天後轉長生安養中心安養。出院後無意識至今
    ，有插管，呼吸衰竭，需要專人完全照顧，屬中風引起其他
    心智缺陷致不能為意思表示或受意思表示，或不能辨識其意
    思表示之效果等語（見本院卷99年12月14日之勘驗筆錄）。
    綜合上情，堪認薛七已因其他心智缺陷致不能為意思表示
    或受意思表示，或不能辨識其意思表示之效果，爰依法宣告
    薛七為受監護宣告之人。
  (二)又聲請人聲請選定由薛秋鳳擔任薛七之監護人乙節，查薛
    七目前於長生養護中心安養，而薛秋鳳為薛七之長女，
    平日都是由其照顧薛七；而其母親即薛七配偶薛王草雲
    因糖尿病，一眼瞎掉，並不適宜擔任監護人；而其妹妹薛秋
    萍因精神障礙亦不適合擔任監護人；復經其兄弟姐妹同意而
    出具同意書附卷可佐（見本院卷第25頁），故由薛秋鳳擔任
    薛七之監護人，尚符合其最佳利益，爰選定薛秋鳳為薛七
    之監護人，其應負責護養、照顧及妥善治療薛七身體及
    生活，並依民法第1112條之規定，其於執行有關受監護人之
    生活、護養療治及財產管理之職務時，應尊重受監護人之意
    思，並考量其身心狀態與生活狀況。
  (三)另聲請人聲請指定薛王草雲擔任會同開具財產清冊之人乙節，
    查薛王草雲為薛七之配偶，應瞭解薛七之財產狀況，本
    院認由其擔任會同開具財產清冊之人，尚無不當，爰依上揭
    法條規定，指定薛王草雲擔任會同開具財產清冊之人。
四、又依民法第1113條準用同法第1099條、1099條之1 之規定，
    於監護開始時，監護人薛秋鳳對於受監護宣告人薛七之財
    產，應會同薛王草雲，於2 個月內開具財產清冊並陳報法院
    ，於完成並陳報法院前，監護人對於受監護人之財產，僅得
    為管理上必要之行為，附此敘明。
五、依民事訴訟法第608條第1項，裁定如主文。
中    華    民    國    99    年    12    月    21    日
                        家事法庭法  官  劉建利
以上正本證明與原本無異。
本件不得抗告（主文第一項依法不得抗告；第二、三項亦經當事
人捨棄抗告，亦不得抗告）。
中    華    民    國    99    年    12    月    21    日
                                書記官  張金蘭

司法院資訊處製作；財團法人民間司法改革基金會備份。
